【裁判字號】    94,重訴,939
【裁判日期】    950519
【裁判案由】    侵權行為損害賠償
【裁判全文】
臺灣臺北地方法院民事判決             94年度重訴字第939號
    原      告  辛○○
    訴訟代理人  林美倫    律師
                陳勵新    律師
                陳豪杉    律師
    被      告  壬○○
                戊○○
                乙○○
                甲○○
                丁○○
                庚○○
                己○○
                癸○○
                丙○○
    前列四人共同
    訴訟代理人  陳石山    律師
上列當事人間因刑事附帶民事訴訟請求侵權行為損害賠償事件，
經刑事庭移送前來（九十一年度重附民字第七二號裁定），本院
於民國九十五年二月十七日言詞辯論終結，判決如下：
    主      文
被告葉名、戊○○、己○○、乙○○、甲○○、丁○○、庚○○、丙○○應連帶給付原告如附表一所示之金額，及均自民國九
十四年八月十二日起至清償日止，按週年利率百分之五計算之利
息。
被告丁○○、己○○、癸○○應將如附表二所示之所有權移轉登
記，予以塗銷。
原告其餘之訴駁回。
訴訟費用由被告葉名分別與被告乙○○、丙○○連帶負擔百分
之四十五、與被告甲○○、庚○○連帶負擔百分之十、與被告丁○○連帶負擔百分之二十五、與被告己○○連帶負擔百分之二十
。
本判決第一項於原告分別以如附表一「擔保金額」欄所示金額供
擔保後，得分別就各該欄所示之被告為假執行。但附表一各該被
告欄之被告以各該「連帶給付之金額」欄所示金額供擔保後，得
免為假執行。
原告其餘假執行之聲請駁回。
    事      實
甲、原告方面
一、聲明：
  (一)被告葉名、戊○○、己○○、乙○○、甲○○、丁○○、
    庚○○、丙○○應自起訴狀繕本送達之翌日起至清償之日止
    ，連帶給付原告如附表一所示之金額及按週年利率百分之五
    計算之利息。
  (二)被告丁○○、己○○、癸○○應將如附表二所示之所有權移
    轉登記，予以塗銷。
  (三)原告願供擔保，請准宣告假執行。
二、陳述：
  (一)被告葉名、戊○○、己○○、乙○○、甲○○、丁○○、
    庚○○及丙○○應各連帶給付原告如下之金額：
  1.被告壬○○、戊○○、乙○○及甲○○應連帶給付原告新臺
    幣（下同）二百四十萬元：被告葉名於民國（下同）七十
    七年間受原告委任辦理其與訴外人黃文明等土地所有權移轉
    事宜（詳細土地資料如附表三所示），其於辦妥土地登記申
    請書、制式土地買賣所有權移轉契約書及增值稅免稅聲請書
    等文件之蓋印事宜，並收受訴外人黃文明等所交付之印鑑證
    明書、戶籍謄本、自耕能力證明書、土地所有權狀及土地稅
    繳款單等資料後，原告遂將上開土地價金之尾款給付予訴外
    人黃文明等土地所有權人，且授權原告之子即訴外人楊台生
    與被告葉名聯繫後續事宜，並將上開土地所有權移轉登記
    之相關文件交予被告葉名保管。詎被告葉名於八十一年
    十二月七日將上開相關文件交予訴外人薛嘉峰保管，並與其
    簽立保管條，復未經原告或訴外人楊台生之同意或授權，基
    於意圖為第三人不法之利益，於八十二年三月二十一日與訴
    外人薛嘉峰簽訂承買協議書，同意由薛嘉峰持所保管之上開
    土地所有權相關文件辦理土地所有權之移轉登記事宜。嗣訴
    外人薛嘉峰於八十二年七月至十月間，經被告壬○○同意，
    開始辦理上開土地所有權之移轉登記事宜，並由被告葉名
    至被告甲○○任職之代書事務所，佯稱某公司財團購買上開
    土地，擬以具有自耕農身分之人頭名義辦理過戶及抵押貸款
    ，並委任被告甲○○辦理土地所有權移轉登記。然被告葉名
    、甲○○及訴外人薛嘉峰明知被告戊○○、己○○及訴外
    人陳在富（已歿）並未付款購買如附表三編號1、2、3、5、
    6、16、17、18、19、20所示之土地，竟向其商借名義充作
    土地所有權移轉登記之人頭，而被告戊○○明知其未付款
    購買如附表二編號1、3所示之土地，竟應允充當過戶人頭，
    並提供其國民身分證予被告葉名，葉名及訴外人薛嘉峰
    再將其國民身分證及新竹縣芎林鄉○○○段14-9及445-1地
    號土地所有權移轉登記之相關文件交予被告甲○○，被告甲○○遂自八十二年七月二十六日起，陸續持上開地號之土地
    所有權移轉登記文件向新竹縣竹東地政事務所，虛偽以「買
    賣」為登記原因申請所有權移轉登記予被告戊○○，使不知
    情之地政機關公務員核發戊○○為所有權人之土地所有權狀
    ，足以生損害於原告。上開二筆地號之土地，嗣後再移轉過
    戶予被告乙○○，乙○○再過戶予被告甲○○，惟於八十四
    年十月二日遭以被告乙○○之名義向中國農民銀行共同設定
    二百四十萬元之抵押權貸款，是被告葉名、戊○○、乙○○及甲○○應連帶給付原告二百四十萬元。
  2.被告葉名、己○○、丁○○、乙○○及甲○○應連帶給付
    原告二百四十萬元：被告己○○明知其並未付款購買如附表
    三編號5、16 、17、18、19所示之土地，竟應允充當過戶人
    頭，且提供其國民身分證予被告葉名，葉名及訴外人薛
    嘉峰再將其國民身分證及新竹縣芎林鄉○○○段456、43-3
    、43-6、43-7及573-1地號土地所有權移轉登記相關文件交
    予被告甲○○，甲○○遂於八十二年七月十二日起，陸續持
    上開地號之土地所有權移轉登記文件向新竹縣竹東地政事務
    所，虛偽以「買賣」為登記原因申請所有權移轉登記予被告
    己○○，使不知情之地政機關公務員核發己○○為所有權人
    之土地所有權狀，足以生損害於原告。又新竹縣芎林鄉○○○段456、43-3、43-6、43-7地號嗣後再移轉過戶予被告丁○○，丁○○再過戶予被告乙○○，另573-1地號嗣後則移
    轉過戶予乙○○，惟上開地號之土地於八十五年一月二十九
    日遭以被告乙○○之名義向新竹縣芎林鄉農會共同設定二百
    四十萬元之抵押權貸款。另被告丁○○明知其未付款購買如
    附表三編號2、5、6、16、17、18所示之土地，竟同意充當
    過戶及設定抵押權貸款之人頭，而共同基於使公務員登載不
    實之犯意聯絡，由被告甲○○依訴外人薛嘉峰指示，持上開
    地號之土地所有權移轉登記文件及使公務員登載不實之土地
    所有權狀向新竹縣竹東地政事務所，虛偽以「買賣」為登記
    原因分別申請所有權移轉登記予被告丁○○，使不知情之地
    政機關公務員發給土地所有權狀，足以生損害於原告。又被
    告葉名及訴外人薛嘉峰明知未經原告同意或授權，竟自八
    十三年十一月起至八十五年一月止，先後指示被告甲○○將
    附表四編號2、5、6、16、17、18所示土地向新竹縣芎林鄉
    農會等金融機構設定抵押權貸款，甲○○復承前行使使公務
    員登載不實公文書之概括犯意，依指示分別與貸款權利人訂
    立土地抵押權設定契約書，連同上開使公務員登載不實之土
    地所有權狀，持向新竹縣竹東地政事務所辦理設定如各該編
    號所示金額之不動產抵押權而行使之，致人誤信丁○○確係
    土地所有權人，而如數核撥貸款，足以生損害於原告。是被
    告葉名、己○○、丁○○、乙○○及甲○○應連帶給付原
    告二百四十萬元。
  3.被告葉名及庚○○應連帶給付原告一百八十萬元：訴外人
    薛嘉峰於八十二年間積欠被告庚○○十萬元，遂提議由其提
    供坐落新竹縣芎林鄉○○○段462地號土地虛偽以「買賣」
    為原因，登記於被告庚○○名下，供被告庚○○向他人設定
    抵押權貸款，以清償債務，二人共同基於使公務員登載不實
    之犯意聯絡，均明知被告庚○○並未付款購買上開地段462
    地號土地，竟由訴外人薛嘉峰於八十二年七月向被告甲○○
    佯稱上開土地已由被告庚○○購買，並委請被告甲○○代辦
    土地所有權移轉登記，甲○○乃於同年月十二日向新竹縣竹
    東地政事務所，以「買賣」為登記原因申請將上開地段462
    地號土地之所有權移轉登記予被告庚○○，使不知情之地政
    機關公務員發給土地所有權狀，足以生損害於原告。又被告
    庚○○明知並未付款購買上開地段462地號土地，竟虛偽以
    「買賣」為原因登記於被告庚○○名下，供其向訴外人林嘉
    純設定抵押權貸款三十六萬元，嗣再將該地號土地過戶予訴
    外人李振邦，惟於八十四年二月二十五日遭以訴外人李振邦
    之名義向高雄區中小企業銀行共同設定二百四十萬元之抵押
    權貸款，致原告受有損害，被告葉名及庚○○應連帶給付
    原告一百八十萬元。
  4.被告葉名及丙○○應連帶給付原告七百八十萬元：被告丙○○明知並未付款購買如附表三編號7、8、10、11、12、13
    、14、15所示之土地，竟同意充當過戶及設定抵押權貸款之
    人頭，而共同基於使公務員登載不實之犯意聯絡，由被告甲○○依訴外人薛嘉峰指示，持上開地號之土地所有權移轉登
    記文件及使公務員登載不實之土地所有權狀向新竹縣竹東地
    政事務所，虛偽以「買賣」為登記原因分別申請所有權移轉
    登記予被告丙○○，使不知情之地政機關公務員發給土地所
    有權狀，足以生損害於辛○○。又被告葉名與訴外人薛嘉
    峰明知未經原告同意或授權，竟自八十三年十一月起至八十
    五年一月止，先後指示被告甲○○將附表四編號7、8、10、
    11、12、13、14、15所示土地向新竹縣芎林鄉農會等金融機
    構設定抵押權貸款，被告甲○○復承前行使使公務員登載不
    實公文書之概括犯意，依指示分別與貸款權利人訂立土地抵
    押權設定契約書，連同上開使公務員登載不實之土地所有權
    狀，持向新竹縣竹東地政事務所辦理設定如各該編號所示金
    額之不動產抵押權而行使之，致各該編號所示權利人誤信丙○○確係土地所有權人，而如數核撥貸款，足以生損害於原
    告。又被告丙○○明知並未付款購買如附表三編號7、8、10
    、11、12、13、14、15所示之土地，竟同意充當過戶及設定
    抵押權貸款之人頭，被告丙○○以18-1地號與460地號共同
    設定四百八十萬元抵押貸款，447地號獨自設定一百二十萬
    元抵押貸款，19-8 地號與19-9、19-10、19-11、465地號共
    同設定一百八十萬元抵押貸款，係共同基於使公務員登載不
    實之犯意聯絡，致原告受有損害，是被告葉名及丙○○應
    連帶給付原告七百八十萬元。
  5.被告葉名、己○○及乙○○應連帶給付原告一百八十萬元
    ：被告乙○○明知其並未付款購買如附表三編號1、2、3、5
    、6、16、17 、18、19所示之土地，竟同意被告甲○○充當
    過戶及設定抵押權貸款之人頭，共同基於使公務員登載不實
    之犯意聯絡，由被告甲○○依訴外人薛嘉峰指示，持上開地
    號之土地所有權移轉登記文件及使公務員登載不實之土地所
    有權狀向新竹縣竹東地政事務所，虛偽以「買賣」為登記原
    因分別申請所有權移轉登記予被告乙○○，使不知情之地政
    機關公務員發給土地所有權狀，足以生損害於原告。又被告
    葉名及薛嘉峰明知未經原告同意或授權，竟自八十三年十
    一月起至八十五年一月止，先後指示被告甲○○將附表四編
    號1、2、3、5、6、16、17、18、19所示土地向新竹縣芎林
    鄉農會等金融機構設定抵押權貸款，依指示分別與貸款權利
    人訂立土地抵押權設定契約書，連同上開使公務員登載不實
    之土地所有權狀，持向新竹縣竹東地政事務所辦理設定如各
    該編號所示金額之不動產抵押權而行使之，致各該編號所示
    權利人誤信被告乙○○確係土地所有權人，而如數核撥貸款
    ，足以生損害於原告。另被告乙○○明知並未付款購買如附
    表三編號1、2、3、5、6、16、17、18、19所示之土地，竟
    同意充當過戶及設定抵押權貸款之人頭，並以573-1地號獨
    自設定一百八十萬元抵押貸款，乃共同基於使公務員登載不
    實之犯意聯絡，致原告受有損害，被告葉名、己○○及乙○○應連帶給付原告一百八十萬元。
  (二)被告丁○○、己○○及癸○○應將如附表二所示之所有權移
    轉登記予以塗銷之部分：被告丁○○與己○○均明知被告丁○○並未付款購買如附表三編號20所示5-3地號之土地，竟
    同意充當過戶及設定抵押權貸款之人頭，而共同基於使公務
    員登載不實之犯意聯絡，由被告甲○○依訴外人薛嘉峰指示
    ，持上開地號之土地所有權移轉登記文件及使公務員登載不
    實之土地所有權狀向新竹縣竹東地政事務所，虛偽以「買賣
    」為登記原因分別申請所有權移轉登記予被告丁○○，是被
    告己○○與丁○○間之買賣行為，係屬通謀虛偽之意思表示
    ，自屬無效，被告丁○○應將如附表二所示之所有權移轉登
    記，予以塗銷。另被告己○○與甲○○均明知被告己○○並
    未付款購買如附表三編號20所示5-3地號之土地，而共同基
    於使公務員登載不實之犯意聯絡，由被告甲○○依訴外人薛
    嘉峰及葉銘峰之指示，持上開地號之土地所有權移轉登記文
    件及使公務員登載不實之土地所有權狀向新竹縣竹東地政事
    務所，虛偽以「買賣」為登記原因分別申請所有權移轉登記
    予己○○，其買賣關係並不存在，是被告己○○應將如附表
    二所示之所有權移轉登記，予以塗銷。至被告癸○○明知並
    未付款購買如附表三編號21、22、23所示之土地，竟於八十
    三年九月、十月間同意充當過戶及設定抵押權貸款之人頭，
    並共同基於使公務員登載不實之犯意聯絡，由甲○○依薛嘉
    峰指示，持上開地號之土地所有權移轉登記文件及使公務員
    登載不實之土地所有權狀向新竹縣竹東地政事務所，虛偽以
    「買賣」為登記原因分別申請所有權移轉登記予被告癸○○
    ，使不知情之地政機關公務員發給土地所有權狀，足以生損
    害於原告。又被告葉名及訴外人薛嘉峰明知未經原告同意
    或授權，竟自八十三年十一月間指示被告甲○○將附表四編
    號21、22、23所示土地向台灣土地銀行設定抵押權貸款，甲○○復承前行使使公務員登載不實公文書之概括犯意，依指
    示分別與貸款權利人訂立土地抵押權設定契約書，連同上開
    使公務員登載不實之土地所有權狀，持向新竹縣竹東地政事
    務所辦理設定如各該編號所示金額之不動產抵押權而行使之
    ，致各該編號所示權利人誤信癸○○確係土地所有權人，而
    如數核撥貸款，足以生損害於原告，是上開其買賣關係並不
    存在，被告癸○○應將如附表二所示之所有權移轉登記，予
    以塗銷。再者，原告並未授權被告葉名及訴外人薛嘉峰找
    尋人頭過戶，渠等擅自將原告購得之土地冒用人頭過戶並向
    金融機構貸款，均未得原告同意，原告自不負民法第一百六
    十九條及第二百十七條規定表現代理及與有過失之責任。
三、證據：提出刑事自訴狀一件、不動產買賣契約書八件、切結
    書九件、買賣農地清冊一件、台灣省新竹縣土地登記簿二十
    四件、土地謄本一件、本院刑事報到單三件、本院審判筆錄
    節本二件、本院準備程序筆錄節本一件、身分證一件（以上
    均影本）、土地謄本正本二十二件等件為證。
 乙、被告方面：
一、被告葉名部分：
  (一)聲明：原告之訴駁回。
  (二)陳述：被告葉名於八十一年十二月七日，將原告及原告之
    子即訴外人楊台生委任辦理其與訴外人黃文明等土地所有權
    移轉所交付之相關文件交付予訴外人薛嘉峰保管，並與其簽
    立保管條。然原告因不具自耕農身分，故無從移轉上開土地
    之所有權，訴外人楊台生遂表示其與原告願以每甲一百萬元
    之價格出售上開土地，並委託被告葉名辦理之，被告葉名
    即於八十二年三月二十一日，與訴外人薛嘉峰簽訂承買協
    議書，約定由其承買坐落於新竹縣芎林鄉○○○段18-1地號
    等土地，惟被告葉名無法與原告及訴外人楊台生聯絡，遂
    於八十四年四月十九日以存證信函通知原告上開承買協議書
    之事宜。又被告葉名並未對被告甲○○要求找人頭及貸款
    之事宜，原告縱稱其不認識亦未曾見過被告乙○○、丁○○
    、庚○○、丙○○及癸○○，且對渠等之貸款事宜亦不知情
    ，惟被告葉名未曾自被告甲○○及訴外人薛嘉峰處獲得任
    何利益，原告稱其與被告甲○○間並無辦理任何貸款或買賣
    土地之關係，顯不足採。
  (三)證據；提出保管條一件、承買協議書一件、存證信函一件（
    以上均影本）等件為證。
二、被告戊○○及己○○部分：
  (一)聲明：原告之訴駁回。
  (二)陳述：被告葉名及訴外人薛嘉峰乘被告戊○○、己○○及
    訴外人陳在富輕率無經驗，而詐欺被告等答應以自耕農身分
    充當過戶人頭，被告戊○○及己○○遂將國民身分證、印章
    交付予被告葉名及訴外人薛嘉峰，以辦理系爭土地之所有
    權移轉登記，詎被告壬○○及訴外人薛嘉峰竟將被告戊○○
    及己○○所有之土地，指示被告甲○○向金融機構設定抵押
    貸款，然被告戊○○及己○○並未與被告壬○○、甲○○及
    訴外人薛嘉峰合謀上開設定抵押權貸款之行為，依最高法院
    十九年度上字第六九四號判例及九十年度台抗字第五四九號
    裁定意旨，被告戊○○及己○○自不須與渠等共同負冒貸之
    責任，原告請求被告戊○○及己○○與渠等被告負連帶損害
    賠償責任，即無理由。另被告戊○○及己○○並不知悉被告
    葉名及甲○○將該土地登記於被告戊○○及己○○名下，
    亦無土地所有權狀，原告請求被告己○○應塗銷如附表所示
    之所有權移轉登記，並非有據。
  (三)證據；提出民事準備狀一件、刑事上訴理由狀一件（以上均
    影本）等件為證。
三、被告乙○○、余潁杰、丁○○及丙○○部分：
  (一)聲明：
  1.原告之訴駁回。
  2.如受不利判決，被告願供擔保，請准宣告免為假執行。
  (二)陳述：原告於七十七年間購買之系爭土地，遂委任被告葉名
    辦理系爭土地所有權移轉登記事宜，被告葉名乃於其在
    新竹縣竹東鎮○○路開設之土地代書事務所，辦妥系爭土地
    所有人於土地登記申請書、制武土地買賣所有權移轉契約書
    、增值稅免稅聲請書等文件之蓋章事宜，並收受該等土地所
    有人交付之印鑑證明書、戶籍謄本、自耕能力證明書、土地
    所有權狀及土地稅繳款單等資料後，由原告將土地價金尾款
    全數給付土地出賣人，並授權其子楊台生與葉名聯繫土地
    所有權移轉登記之後續事宜。又原告所購買之系爭土地大部
    分為田（旱）地目，屬於私有農地，依修正前土地法第三十
    條第一項前段規定，其承受人以能自耕者為限，然原告無自
    耕能力，於委任被告葉名接續辦理系爭土地移轉登記事宜
    ，其授權自包含委任尋覓以具有自耕能力身分之人頭名義辦
    理過戶，被告葉名於八十二年七月起至十月止，以某公司
    財團購買之系爭土地，擬以具有自耕農身分之人頭名義辦理
    過戶及抵押貸款為由，委任被告甲○○辦理土地所有權移轉
    登記，並商借得以被告戊○○、己○○及訴外人陳在富為土
    地所有權移轉登記之人頭。惟原告購買系爭土地後，將全部
    過戶文件交予被告名峰尋覓人頭辦理過戶、抵押貸款，足
    認原告以表示代理權授與被告葉名，是依民法第一百六十
    九條前段規定，原告對被告乙○○、余潁杰、丁○○及丙○○等應負授權人之責任，且被告乙○○、余潁杰、丁○○及
    丙○○等對於充當人頭部分並無故意或過失，原告請求被告
    賠償其損害，實無理由。
  (三)證據：被告乙○○、余潁杰、丁○○及丙○○並未提出任何
    證據供本院參酌。
四、被告庚○○部分：
  (一)聲明：原告之訴駁回。
  (二)陳述：訴外人薛嘉峰因積欠被告庚○○十萬元，遂於八十二
    年七月十九日將坐落新竹縣芎林鄉○○○段462地號土地，
    面積一百四十一坪，登記於被告庚○○名下，然上開土地以
    公告地價為每平方公尺一百六十元計算，共二萬二千餘元，
    詎原告竟請求被告庚○○連帶給付其一百八十萬元，顯屬過
    高。又訴外人薛嘉峰稱其資金週轉困難，復將該地號土地過
    戶予訴外人李振邦，以向其借貸款項，嗣更將上開462地號
    土地及另一筆土地出賣予訴外人李振邦，惟被告庚○○對上
    開462地號土地買賣及所有權移轉之事實均不知情，是原告
    之請求，顯無理由。
  (三)證據；提出切結書一件、承諾切結書一件（以上均影本）等
    件為證。
五、被告癸○○部分：
  (一)聲明：
  1.原告之訴駁回。
  2.如受不利判決，被告願供擔保，請准宣告免為假執行。
  (二)陳述：原告以被告癸○○及甲○○虛偽以買賣為登記原因，
    故該所有權移轉登記應無效，爰原求被告癸○○應將坐落新
    竹縣芎林鄉○○○段10-1、10-2、12-3地號土地之所有權移
    轉登記，予以塗銷。然被告癸○○係經訴外人劉邦錦介紹，
    始認識被告葉名及訴外人薛嘉峰，該二人向被告癸○○表
    示，因被告癸○○具有自耕農身分，僅須向台灣土地銀行辦
    理購買價金之貸款後，即得以分期付款之方式還清本金及利
    息，而得取得土地之所有權，是被告癸○○乃合法承買該土
    地，原告稱被告癸○○被告葉名及訴外人薛嘉峰共同詐欺
    ，且與甲○○共同偽造文書，即無理由。又況，原告將土地
    所有權狀、印鑑等文件交予被告葉名及訴外人薛嘉峰，亦
    與有過失，是原告請求被告癸○○應將如附表二所示之所有
    權移轉登記，予以塗銷，於法不合。
  (三)證據；被告癸○○並未提出任何證據供本院參酌。
    理      由
一、本件原告起訴主張被告壬○○於七十七年間受其委任辦理其
    與訴外人黃文明等土地所有權移轉事宜，其於辦妥土地登記
    申請書、制式土地買賣所有權移轉契約書及增值稅免稅聲請
    書等文件之蓋印事宜，並收受訴外人黃文明等所交付之印鑑
    證明書、戶籍謄本、自耕能力證明書、土地所有權狀及土地
    稅繳款單等資料後，即將上開土地價金尾款給付予訴外人黃
    文明等土地所有權人，且授權原告之子即訴外人楊台生與被
    告葉名聯繫後續事宜，並將上開土地所有權移轉登記之相
    關文件交予被告葉名保管，詎葉名未經其同意於八十一
    年十二月七日將上開相關文件交予訴外人薛嘉峰保管，並與
    薛嘉峰簽立保管條，復擅自於八十二年三月二十一日與薛嘉
    峰簽訂承買協議書，同意由薛嘉峰持所保管之上開土地所有
    權相關文件辦理土地所有權之移轉登記事宜，其後薛嘉峰即
    開始辦理上開土地所有權移轉登記事宜，並由葉名至被告
    甲○○任職之代書事務所，佯稱某公司財團購買上開土地，
    擬以具有自耕農身分之人頭名義辦理過戶及抵押貸款，並委
    任甲○○辦理土地所有權移轉登記，嗣後渠等即以被告戊○○、己○○、丁○○、庚○○、乙○○、丙○○及訴外人陳
    在富等人名義充作土地所有權移轉登記之人頭，而戊○○等
    上開人頭明知並未付款購買系爭土地，竟應允充當過戶人頭
    ，並提供其國民身分證，由被告葉名及薛嘉峰、被告甲○○執以向新竹縣竹東地政事務所申請辦理所有權移轉登記，
    並設定抵押權以供貸款，侵害原告權利，為此訴請被告聯貸
    賠償損害並塗銷所有權移轉登記等語；被告則分別以下列情
    詞云云置辯：(一)被告葉名則以原告係因不具自耕農身分，
    無法就系爭土地辦理過戶，始將系爭土地之相關文件交付保
    管，而嗣後原告之子表示其與原告願以每甲一百萬元之價格
    出售系爭土地，並委託伊辦理，其乃與訴外人薛嘉峰簽訂承
    買協議書，約定由薛嘉峰承買系爭土地，惟因嗣後其無法與
    原告及楊台生聯絡，遂以存證信函通知原告上開承買協議書
    之事宜，伊並未要求甲○○找人頭及辦理貸款事宜，自不應
    負賠償責任；(二)被告戊○○及己○○則以其二人係遭被告葉
    名及訴外人薛嘉峰詐騙，而同意以自耕農身分充當過戶人
    頭，辦理系爭土地之所有權移轉登記，然渠二人並未參與葉
    名、薛嘉峰或甲○○向金融機構設定抵押貸款行為，自不
    須與葉名等人共同負損害賠償責任，況渠二人並不知悉葉
    名及甲○○將系爭土地登記於其二人名下，亦無土地所有
    權狀，原告請求塗銷如附表所示之所有權移轉登記，並非有
    據；(三)被告乙○○、余潁杰、丁○○及丙○○則以原告既委
    任被告葉名接續辦理系爭土地移轉登記事宜，其授權自包
    含委任尋覓具有自耕能力身分之人頭名義辦理過戶，而被告
    葉名係以購買系爭土地之某公司財團擬以具有自耕農身分
    之人頭名義辦理過戶及抵押貸款為由，委任被告甲○○辦理
    土地所有權移轉登記，並商借被告戊○○、己○○為登記之
    人頭，惟原告既將全部過戶文件交予被告名峰尋覓人頭辦
    理過戶、抵押貸款，應認原告已將代理權授與被告葉名，
    依民法第一百六十九條前段規定，自被告乙○○、余潁杰、
    丁○○及丙○○等應負授權人之責任，渠等並無故意或過失
    ，原告請求被告賠償其損害，自無理由云云；(四)被告庚○○
    則以訴外人薛嘉峰因積欠伊十萬元，遂將坐落新竹縣芎林鄉
    ○○○段462地號土地，面積一百四十一坪，登記於其名下
    ，上開土地以公告地價為每平方公尺一百六十元計算，共僅
    值二萬二千餘元，原告請求伊連帶給付其一百八十萬元，顯
    屬過高，又其對薛嘉峰就系爭土地嗣後之移轉及借貸行為均
    不知情，原告之請求，並無理由云云；(五)被告癸○○則以其
    係經訴外人劉邦錦介紹，始認識葉名及薛嘉峰，該二人向
    伊表示，因伊具有自耕農身分，得以抵押借款方式購買系爭
    土地並取得所有權，伊係合法購買系爭土地，原告伊共同詐
    欺、偽造文書，並非事實，況原告將土地所有權狀、印鑑等
    文件交予葉名及薛嘉峰，亦與有過失，原告請求伊應將如
    附表二所示之所有權移轉登記，予以塗銷，於法不合等語資
    為抗辯。
二、經查，系爭如附表三所示之土地確為原告所有，而原告將上
    開土地所有權狀連同相關文件、印鑑等物品交付被告葉名
    保管，葉名則再將上開物品交付訴外人薛嘉峰，嗣薛嘉峰
    以上開資料藉由被告甲○○協助，分別借用被告己○○等人
    名義，將系爭土地辦理過戶或抵押借款，上開事實為兩造所
    不爭執，並經本院刑事庭於九十一年度自字第四七一號刑事
    案件審理時查證屬實，復有不動產買賣契約書、切結書、買
    賣農地清冊、台灣省新竹縣土地登記簿、土地謄本、刑事報
    到單、審判筆錄節本、準備程序筆錄節本、土地謄本正本等
    件資料為證，堪信為真實。本件被告葉名於將上開土地所
    有權等資料交付訴外人薛嘉峰時，曾與薛嘉峰簽訂「承買協
    議書」，同意薛嘉峰持所保管之上開文件辦理所有權移轉登
    記事宜，同時介紹被告甲○○與薛嘉峰認識，嗣於八十二年
    七月至十月間，葉名則與薛嘉峰共同向甲○○以某公司財
    團購買上開土地後，擬以具有自耕農身分之人頭名義辦理過
    戶及抵押權貸款為由，委託甲○○辦理土地所有權移轉登記
    ，葉名並與薛嘉峰向被告戊○○、己○○、訴外人陳在富
    （已歿）三人商借名義作為土地所有權移轉登記之人頭，並
    取得戊○○等三人所交付之身分證件，其後甲○○乃依葉名
    、薛嘉峰之指示，將並未實際出資購買土地之戊○○等三
    人，登記為附表三編號1、2、4、5、6、11等所示之新竹縣
    芎林鄉○○○段第14-9、445-1、14-15、456、19-5、5-3、
    43-3、43-6、43 -7、573-1等地號土地「第一位受讓人」
    ，其後甲○○再依葉名、薛嘉峰之指示，以並未實際出資
    購買上開土地之乙○○、張留有為抵押貸款之人頭，先由甲○○將附表三編號1、2、4、5、6、11等所示之土地以虛偽
    之買賣關係移轉登記予乙○○、丁○○二人，成為第二位受
    讓人，其後即由葉名、薛嘉峰指示甲○○將附表四編號1
    、2 、3、5、6、7、20、21、22、23所示土地向新竹縣芎林
    鄉農會等設定第一次抵押權貸款，甲○○乃依指示分別與附
    表四編號1、2、3、5、6、7、20、21、22、23所示之「第一
    次貸款權利人」訂立土地抵押權設定契約書，連同上開土地
    所有權狀，持向新竹縣竹東地政事務所辦理設定如各該編號
    所示金額之不動產抵押權，致各該編號所示權利人誤信乙○○、丁○○確係土地所有權人，而如數核撥貸款，薛嘉峰隨
    即取走各項貸款所得全部金額，上開事實為被告甲○○所不
    否認，並稱：「這個案件是壬○○、薛嘉峰把土地過在戊○○、己○○、陳在富名下，他們就是把地主家的文件，給我
    過戶在這三人名下，後來這三人不願意去當人頭，就叫我去
    找人頭，暫時過在我找的人頭乙○○、丁○○底下，之後再
    過到王碧惠的名下，因為有這樣的約定，我才會先過戶到我
    先生跟丁○○的名下。貸款的部分是因為薛嘉峰、壬○○告
    訴我說公司要用錢，這個土地要貸款，我想說土地是他們的
    ，而且他們自己付利息，貸款出來的錢是薛嘉峰拿走的，但
    是要辦貸款是薛嘉峰、壬○○一起來跟我說的，辦貸款的時
    候土地是過戶在我先生跟丁○○名下的時候。我所參與的是
    地主把文件都蓋好章，我並沒有去找地主蓋過章，我只有收
    代書費，並沒有拿貸款的錢，也沒有幫他們付利息。本來登
    記在丁○○名下的後來過戶到乙○○名下，然後去農民銀行
    辦貸款，銀行要求要夫妻連保，所以我是連帶保證人，後來
    薛嘉峰沒有繳利息，銀行就查封我名下的房子，後來我拿我
    母親的房子去抵押把農民銀行的貸款還掉。」（參本院九十
    四年八月十一日言詞辯論筆錄），被告葉名雖辯稱其並未
    要求甲○○尋找人頭及辦理貸款事宜云云，惟查，薛嘉峰於
    刑案審理時曾到庭稱在土地過戶全部過程中，其不曾與原告
    聯繫，均是與葉名聯繫等語（參刑事判決第十頁），另被
    告己○○於本院審理時亦稱：「當初是葉名跟我們借自耕
    農的名義去買地，我們也不知道這樣會犯法。」（參同上言
    詞辯論筆錄第四頁），可知被告葉名絕非僅單純將權狀資
    料交付薛嘉峰之後即不予聞問，而是積極參與商借人頭辦理
    過戶及貸款等事宜，被告葉名自承其與薛嘉峰簽訂「承買
    協議書」並將權狀資料交付薛嘉峰之後，即未與原告取得聯
    繫，足證被告葉名所為上開情事並未取得原告授權或同意
    ，其擅自將原告所有系爭土地交付他人，並指示辦理所有權
    移轉登記及抵押貸款事宜，顯然均超出原告當初委託保管上
    開資料文件之權限範圍，對於原告因此所受之損害，自應負
    賠償責任。另被告甲○○部份，其與葉名均長年從事代書
    業務，深知辦理不動產產權移轉及設定事宜時，應親見所有
    權人以確認真意，同時避免不法，詎被告甲○○竟在未親見
    權狀名義上所有人或真正所有人情形下，即率然依據葉名
    及薛嘉峰之指示，代為尋覓人頭並辦理所有權移轉及抵押權
    設定事宜，縱認甲○○並無故意侵害他人之意，亦難逃過失
    責任；而被告葉名明知未獲原告同意或允許，竟擅自指示
    甲○○將系爭土地過戶與人頭名下並辦理抵押權設定，於貸
    得款項後未交付原告收執，致原告因此受有損害，縱人其與
    被告甲○○均未取得貸款所得款項，亦應認為其因故意或過
    失行為致侵害原告權利，應負損害賠償責任。至被告乙○○
    為被告甲○○配偶，配合出具名義移轉登記系爭不動產於其
    名下，並協助辦理不動產抵押權設定，若謂其全然不知其配
    偶甲○○所作何事，顯非事實，而其配偶甲○○從事代書業
    務多年，乙○○多有協助，對於代書業務當不可謂全然不知
    ，在未親見權狀所有人情形下，竟協助辦理所有權移轉登記
    及抵押權設定事宜，縱認未有故意情形，亦應認為具有過失
    責任，是其對於原告因此所生之損害，亦應同負損害賠償責
    任。而被告丁○○及己○○明知並未出資購買系爭不動產，
    竟同意擔任人頭供甲○○、葉名、薛嘉峰等人使用，並於
    甲○○等人辦理抵押貸款時配合前往金融機關辦理抵押權設
    定，且任由薛嘉峰等人取走貸款金額，致原告產生損害，被
    告張留有、己○○此舉，顯然已非單純借名供登記之用，其
    對原告因此所受之損害，亦應共同負責賠償。
三、被告庚○○並不否認訴外人薛嘉峰曾提供坐落新竹縣芎林鄉
    ○○○段462地號土地虛偽以「買賣」為原因，登記於其名
    下，供其向他人設定抵押權貸款，以清償薛嘉峰於八十二年
    間積欠而遲未償還之十萬元債務，惟辯稱其因薛嘉峰所持有
    之系爭土地權狀為真正，使其相信薛嘉峰確有處分權限，而
    薛嘉峰確有積欠其款項未還，故其乃同意以此種抵押借款方
    式，以所貸得款項作為清償欠款之來源，其並未收取逾越債
    權範圍以外之款項，自無侵害原告之故意云云。惟查，本件
    被告庚○○對薛嘉峰之債權僅為十萬元，若薛嘉峰確實為清
    償積欠被告庚○○之債務，何以不以自己名義辦理系爭土地
    過戶後，再執系爭土地辦理抵押借款，以借得款項償還積欠
    被告庚○○之十萬元債務，反而係要求庚○○擔任人頭，供
    其借名登記，其後並向訴外人林嘉純設定抵押借款三十六萬
    元？而被告庚○○亦明知其未購買系爭土地，亦未曾見過權
    狀上所載之所有人，雙方未曾就系爭土地之買賣有過任何洽
    商行為，竟亦同意出名擔任系爭土地之人頭，使薛嘉峰得以
    進一步利用多次登記之方式，讓系爭土地之交易過程形式上
    趨近正當化，並使真正權利人取回系爭土地所有權之困難度
    增加，對原告而言，非可謂毫無造成侵害。況被告庚○○稱
    薛嘉峰因資金周轉困難，乃再將系爭土地連同另一筆土地過
    戶予訴外人李振邦，以向李某借貸款項，此部份事實其完全
    不知云云，然薛嘉峰並非系爭土地之所有人，其所持有之系
    爭土地權狀，上載權利人均另有其人，倘該等權利人確有亟
    需資金狀況，何以不自持系爭文件向金融機構辦理融資，而
    需薛嘉峰持上開文件資料四處尋覓過戶所需人頭？又倘薛嘉
    峰確有資金週轉需要，何以係利用他人擔任人頭，於登記過
    戶並辦理貸款後，始取走貸得款項，而非由薛嘉峰自己以自
    己名義辦理過戶後並辦理貸款，以取得資金週轉？被告庚○○並非至愚，如何對於薛嘉峰所為不合理處均未曾質疑，即
    率爾同意擔任人頭？由是可知，被告庚○○辯稱其完全不知
    云云，並非事實，其對於原告因此所受損害，自亦應同負其
    責。
四、至被告丙○○部份，其並不否認確有同意擔任人頭供薛嘉峰
    辦理如附表三編號7、8、10、11、12、13、14、15所示土地
    之過戶及設定抵押權貸款適宜，雖其辯稱葉名及薛嘉峰持
    有系爭土地之所有權狀等文件，足以使其誤認該二人有處分
    權限云云。惟查，被告丙○○並不否認葉名及薛嘉峰均非
    系爭土地權狀所載權利人，若其僅係單純借用人頭，豈有再
    配合辦理抵押貸款，並任由薛嘉峰取走貸款款項，自己成為
    物保提供人之必要？況存在抵押權設定之不動產於將來處分
    時，不若未具有擔保物權者容易，倘被告丙○○日後未能按
    期清償欠款，或薛嘉峰未依約按期清償，於不動產拍賣時，
    被告丙○○須自行承擔債信低落之不利益，對被告丙○○而
    言，豈僅係單純擔任人頭所能彌補？再者，如上所述，被告
    丙○○均未曾親見系爭不動產權狀所載權利人，而薛嘉峰復
    非真正權利人，倘該等真正權利人確有亟需資金狀況，何以
    不自持系爭文件向金融機構辦理融資，而需委由薛嘉峰持上
    開文件資料四處尋覓過戶所需人頭？又倘薛嘉峰自己確有資
    金週轉需要，何以係利用他人擔任人頭，於登記過戶並辦理
    貸款後，始取走貸得款項，而非由薛嘉峰自己以自己名義辦
    理過戶後並辦理貸款，以取得資金週轉？凡此疑點，均非被
    告丙○○單純以不知薛嘉峰無代理權及處分權所得遮掩，而
    被告丙○○之全然配合行為，使薛嘉峰得以順利詐得款項，
    致原告取得完整無缺之權利其困難度增加，並造成實質上價
    值之減損，自應認為確已對原告造成損害，其對原告自應負
    損害賠償責任。
五、被告丁○○、己○○、癸○○並未實際出資購買附表二所示
    之土地，僅係出名擔任人頭，自不能享有上開不動產之所有
    權，原告訴請塗銷上開所有權移轉登記，自屬有據。被告癸○○雖辯稱其係經由訴外人劉邦錦介紹，始認識被告葉名
    及訴外人薛嘉峰，因該二人向其表示，因其具有自耕農身分
    ，僅須向台灣土地銀行辦理購買價金之貸款後，即得以分期
    付款之方式還清本金及利息，而得取得土地之所有權，其係
    合法承買上開土地云云。惟查，被告癸○○明知葉名及薛
    嘉峰均非系爭土地所有人，亦從未與權狀上載之所有人見面
    簽約，對於貸款款項究竟流向何處，亦從不知悉，如此過程
    ，與一般不動產買賣之社會經驗法則顯然不符，若謂其係自
    始合法取得，何以不與權狀上載之所有人見面洽談買賣價金
    及付款方式等細節，亦不與權利人當面簽約以確認買賣真意
    ？是其辯稱係合法取得云云，顯無理由。至其辯稱係因葉名
    及薛嘉峰持有權狀及印鑑等文件，始認為其二人有權代理
    云云，惟縱係如此，於不動產買賣實務上，買賣雙方仍以親
    自見面簽約為常態，如此方可確定買賣雙方對象及雙方成立
    買賣契約之真意，被告癸○○上開辯辭，與常情不符，自非
    可採。綜上，本件原告本於所有權訴請被告丁○○、己○○
    、癸○○塗銷附表二所示不動產所有權登記，即有理由，應
    予准許。
六、本件被告葉名、乙○○、甲○○、丁○○、庚○○、己○○、丙○○等人均明知並未出資購買系爭如附表三所示之不
    動產，卻同意擔任人頭供登記為上開不動產之所有人，並持
    以向金融機構辦理抵押貸款，致原告受有損害，對原告因此
    所受之損害自應共同負損害賠償責任，已如前述，是本件原
    告訴請被告葉名等人共同賠償如附表一所示之金額，及均
    自起訴狀繕本送達翌日起至清償日止，按週年利率百分之五
    計算之利息，即有理由，應予准許。至被告戊○○部分，原
    告主張其並未實際買受系爭不動產，竟同意擔任人頭，供葉
    名、薛嘉峰及甲○○登記為附表三編號１所示之第14-9、
    445-1土地之第一位受讓人，致生損害，自應負損害賠償責
    任云云。惟查，本件被告戊○○僅係單純提供人頭供葉名
    、薛嘉峰、甲○○登記使用，其後即由甲○○再度將上開不
    動產移轉登記與乙○○，並由乙○○辦理抵押貸款，固然，
    被告戊○○之行為其刑事責任之有無有其考量因素，違被告
    戊○○單純提供人頭供甲○○短暫登記後隨即再度移轉登記
    於乙○○名下，其登記為人頭權利人之行為與原告之損失間
    有何因果關係，未見原告舉證證明，換言之，被告戊○○單
    純短暫提供人頭供登記之行為，是否即必然造成原告受有損
    害，蓋戊○○並非系爭土地目前登記之人頭權利人，亦未以
    系爭不動產辦理抵押借款，且其亦未曾收受任何報酬，原告
    就系爭二筆土地所受之損害，主要乃係因為其嗣後登記之所
    有權人乙○○持上開土地辦理抵押貸款所致，與被告戊○○
    並無關係，亦即原告所受損害與被告戊○○擔任人頭戶之行
    為間並無因果關係，原告訴請被告戊○○應連帶賠償損害云
    云，自無理由，應予駁回。
七、假執行之宣告
    本件兩造均陳明願供擔保，請准宣告假執行或免為假執行，
    經核於原告勝訴範圍內，兩造之主張並無不合，爰酌定相當
    擔保金額，分別准許之。至原告敗訴部分，其假執行之聲請
    即失所附麗，應併予駁回。
結論：本件原告之訴為一部有理由，一部無理由，依民事訴訟法
第七十九條、第三百九十條第二項、第三百九十二條第二項，判
決如主文。
中    華    民    國    95    年   5    月    19    日
                          民事第二庭法  官  汪漢卿
以上正本係照原本作成
如對本判決上訴，須於判決送達後20日內向本院提出上訴狀
中    華    民    國    95    年   5    月    19    日
                                    書記官  許婉如
~f0
附表一：連帶賠償損害金額及假執行准免之擔保金額
┌──┬──────────┬────────┬────┐
│編號│被       告         │連帶給付之金額  │擔保金額│
├──┼──────────┼────────┼────┤
│1   │葉名、乙○○、余穎│新臺幣肆佰捌拾萬│壹佰陸拾│
│    │杰                  │元              │萬元    │
├──┼──────────┼────────┼────┤
│2   │葉名、丁○○、林文│同上            │ 同上   │
│    │祺                  │                │        │
├──┼──────────┼────────┼────┤
│3   │葉名、庚○○      │新臺幣壹佰捌拾萬│陸拾萬元│
│    │                    │元              │        │
├──┼──────────┼────────┼────┤
│4   │葉名、己○○、張劉│新臺幣玖佰柒拾萬│參佰貳拾│
│    │有、乙○○          │元              │肆萬元  │
├──┼──────────┼────────┼────┤
│5   │葉名、丙○○      │新臺幣壹仟玖佰捌│陸佰陸拾│
│    │                    │拾萬元          │萬元    │
├──┼──────────┼────────┼────┤
│6   │葉名              │新臺幣壹佰捌拾萬│陸拾萬元│
│    │                    │元              │        │
├──┼──────────┼────────┼────┤
│7   │葉名、己○○、林文│同上            │ 同上   │
│    │祺                  │                │        │
└──┴──────────┴────────┴────┘
附表二：應塗銷之所有權登記
┌──┬────┬───────┬────┬───────┐
│編號│被  告  │坐落地號      │收件日期│收件文號      │
├──┼────┼───────┼────┼───────┤
│１  │丁○○  │新竹縣芎林鄉鹿│82年10月│新竹縣竹東事務│
│    │        │寮坑段5之3地號│4日     │所第11907號   │
├──┼────┼───────┼────┼───────┤
│２  │己○○  │新竹縣芎林鄉鹿│82年9月2│新竹縣竹東事務│
│    │        │寮坑段5之3地號│日      │所第10339號   │
├──┼────┼───────┼────┼───────┤
│３  │癸○○  │新竹縣芎林鄉鹿│83年10月│新竹縣竹東事務│
│    │        │寮坑段10之1、 │18日    │所第16188號   │
│    │        │10之2、12之3地│        │              │
│    │        │號            │        │              │
└──┴────┴───────┴────┴───────┘
附表三、新竹縣芎林鄉○○○段各地號土地簽訂不動產買賣契約
        、所有權移轉之收件與登記時間及受讓人詳如下列表格：
┌──┬──────┬───┬────┬───┬────┐
│編號│ 原所有權人 │地  號│簽約日期│第一位│收件日期│
│    │            │      │        │受讓人├────┤
│    │            │      │        │      │登記日期│
├──┼──────┼───┼────┼───┼────┤
│ 1  │ 黃文明     │14-9  │77.03.09│戊○○│82.07.26│
│    │            │      │        │      ├────┤
│    │            │      │        │      │82.08.04│
│    │            │      │        ├───┼────┤
│    │            │      │        │第二位│收件日期│
│    │            │      │        │受讓人├────┤
│    │            │      │        │      │登記日期│
│    │            │      │        ├───┼────┤
│    │            │      │        │乙○○│82.09.11│
│    │            │      │        │      ├────┤
│    │            │      │        │      │82.09.15│
│    │            ├───┼────┼───┼────┤
│    │            │445-1 │77.03.09│第一位│收件日期│
│    │            │      │        │受讓人├────┤
│    │            │      │        │      │登記日期│
│    │            │      │        ├───┼────┤
│    │            │      │        │戊○○│82.07.26│
│    │            │      │        │      ├────┤
│    │            │      │        │      │82.08.04│
│    │            │      │        ├───┼────┤
│    │            │      │        │第二位│收件日期│
│    │            │      │        │受讓人├────┤
│    │            │      │        │      │登記日期│
│    │            │      │        ├───┼────┤
│    │            │      │        │乙○○│82.09.11│
│    │            │      │        │      ├────┤
│    │            │      │        │      │82.09.15│
├──┼──────┼───┼────┼───┼────┤
│ 2  │ 黃德浪     │14-15 │77.03.09│陳在富│82.07.19│
│    │            │      │        │      ├────┤
│    │            │      │        │      │82.07.20│
│    │            │      │        ├───┼────┤
│    │            │      │        │第二位│收件日期│
│    │            │      │        │受讓人├────┤
│    │            │      │        │      │登記日期│
│    │            │      │        ├───┼────┤
│    │            │      │        │丁○○│82.09.11│
│    │            │      │        │      ├────┤
│    │            │      │        │      │82.09.15│
│    │            │      │        ├───┼────┤
│    │            │      │        │第三位│收件日期│
│    │            │      │        │受讓人├────┤
│    │            │      │        │      │登記日期│
│    │            │      │        ├───┼────┤
│    │            │      │        │乙○○│84.10.18│
│    │            │      │        │      ├────┤
│    │            │      │        │      │84.10.19│
├──┼──────┼───┼────┼───┼────┤
│ 3  │ 許陳秀英   │462   │77.03.09│庚○○│82.07.12│
│    │            │      │        │      ├────┤
│    │            │      │        │      │82.07.17│
│    │            │      │        ├───┼────┤
│    │            │      │        │第二位│收件日期│
│    │            │      │        │受讓人├────┤
│    │            │      │        │      │登記日期│
│    │            │      │        ├───┼────┤
│    │            │      │        │李振邦│83.11.09│
│    │            │      │        │      ├────┤
│    │            │      │        │      │83.11.11│
├──┼──────┼───┼────┼───┼────┤
│ 4  │ 黃德富     │456   │77.03.09│己○○│82.09.02│
│    │            │      │        │      ├────┤
│    │            │      │        │      │82.09.08│
│    │            │      │        ├───┼────┤
│    │            │      │        │第二位│收件日期│
│    │            │      │        │受讓人├────┤
│    │            │      │        │      │登記日期│
│    │            │      │        ├───┼────┤
│    │            │      │        │丁○○│82.10.04│
│    │            │      │        │      ├────┤
│    │            │      │        │      │82.10.13│
│    │            │      │        ├───┼────┤
│    │            │      │        │第三位│收件日期│
│    │            │      │        │受讓人├────┤
│    │            │      │        │      │登記日期│
│    │            │      │        ├───┼────┤
│    │            │      │        │乙○○│84.10.18│
│    │            │      │        │      ├────┤
│    │            │      │        │      │84.10.19│
├──┼──────┼───┼────┼───┼────┤
│ 5  │ 鄒榮清     │19-5  │77.03.09│陳在富│82.07.19│
│    │            │      │        │      ├────┤
│    │            │      │        │      │82.07.20│
│    │            │      │        ├───┼────┤
│    │            │      │        │第二位│收件日期│
│    │            │      │        │受讓人├────┤
│    │            │      │        │      │登記日期│
│    │            │      │        ├───┼────┤
│    │            │      │        │丁○○│82.09.11│
│    │            │      │        │      ├────┤
│    │            │      │        │      │82.09.15│
│    │            │      │        ├───┼────┤
│    │            │      │        │第三位│收件日期│
│    │            │      │        │受讓人├────┤
│    │            │      │        │      │登記日期│
│    │            │      │        ├───┼────┤
│    │            │      │        │乙○○│84.10.18│
│    │            │      │        │      ├────┤
│    │            │      │        │      │84.10.19│
├──┼──────┼───┼────┼───┼────┤
│ 6  │ 鍾劉桃妹   │5-3   │77.03.09│己○○│82.09.02│
│    │            │      │        │      ├────┤
│    │            │      │        │      │82.09.08│
│    │            │      │        ├───┼────┤
│    │            │      │        │第二位│收件日期│
│    │            │      │        │受讓人├────┤
│    │            │      │        │      │登記日期│
│    │            │      │        ├───┼────┤
│    │            │      │        │丁○○│82.10.04│
│    │            │      │        │      ├────┤
│    │            │      │        │      │82.10.13│
│    │            │      │        ├───┼────┤
│    │            │      │        │第三位│收件日期│
│    │            │      │        │受讓人├────┤
│    │            │      │        │      │登記日期│
│    │            │      │        ├───┼────┤
│    │            │      │        │吳正富│83.06.09│
│    │            │      │        │      ├────┤
│    │            │      │        │      │83.06.17│
│    │            │      │        ├───┼────┤
│    │            │      │        │第四位│收件日期│
│    │            │      │        │受讓人├────┤
│    │            │      │        │      │登記日期│
│    │            │      │        ├───┼────┤
│    │            │      │        │林素珠│83.06.09│
│    │            │      │        │（持分├────┤
│    │            │      │        │1/3） │83.06.17│
│    │            │      │        ├───┼────┤
│    │            │      │        │第五位│收件日期│
│    │            │      │        │受讓人├────┤
│    │            │      │        │（持分│登記日期│
│    │            │      │        │1/3） │        │
│    │            │      │        ├───┼────┤
│    │            │      │        │吳正富│84.07.14│
│    │            │      │        │      ├────┤
│    │            │      │        │      │84.07.21│
├──┼──────┼───┼────┼───┼────┤
│ 7  │ 鍾振峰     │10-1  │77.03.09│癸○○│83.10.18│
│    │            │      │        │      ├────┤
│    │            │      │        │      │83.10.21│
│    │            ├───┼────┼───┼────┤
│    │            │10-2  │77.03.09│癸○○│83.10.18│
│    │            │      │        │      ├────┤
│    │            │      │        │      │83.10.21│
│    │            ├───┼────┼───┼────┤
│    │            │12-3  │77.03.09│癸○○│83.10.18│
│    │            │      │        │      ├────┤
│    │            │      │        │      │83.10.21│
├──┼──────┼───┼────┼───┼────┤
│ 8  │ 楊生泰     │459   │77.03.09│薛嘉峰│83.02.17│
│    │            │      │        │      ├────┤
│    │            │      │        │      │83.02.21│
│    │            │      │        ├───┼────┤
│    │            │      │        │第二位│收件日期│
│    │            │      │        │受讓人├────┤
│    │            │      │        │      │登記日期│
│    │            │      │        ├───┼────┤
│    │            │      │        │李振邦│83.11.09│
│    │            │      │        │      ├────┤
│    │            │      │        │      │83.11.11│
├──┼──────┼───┼────┼───┼────┤
│ 9. │ 趙若峰     │18-1  │77.03.09│丙○○│84.12.06│
│    │            │      │        │      ├────┤
│    │            │      │        │      │84.12.13│
│    │            ├───┼────┼───┼────┤
│    │            │447   │77.03.09│丙○○│83.12.07│
│    │            │      │        │      ├────┤
│    │            │      │        │      │83.12.08│
│    │            ├───┼────┼───┼────┤
│    │            │460   │77.03.09│丙○○│84.12.08│
│    │            │      │        │      ├────┤
│    │            │      │        │      │84.12.13│
├──┼──────┼───┼────┼───┼────┤
│ 10 │ 梁玉錦     │19-8  │77.03.21│丙○○│84.10.07│
│    │            │      │        │      ├────┤
│    │            │      │        │      │84.10.19│
│    │            ├───┼────┼───┼────┤
│    │            │19-9  │77.03.21│丙○○│84.10.07│
│    │            │      │        │      ├────┤
│    │            │      │        │      │84.10.19│
│    │            ├───┼────┼───┼────┤
│    │            │19-10 │77.03.21│丙○○│84.10.07│
│    │            │      │        │      ├────┤
│    │            │      │        │      │84.10.19│
│    │            ├───┼────┼───┼────┤
│    │            │19-11 │77.03.21│丙○○│84.10.07│
│    │            │      │        │      ├────┤
│    │            │      │        │      │84.10.19│
│    │            ├───┼────┼───┼────┤
│    │            │465   │77.03.21│丙○○│84.10.07│
│    │            │      │        │      ├────┤
│    │            │      │        │      │84.10.19│
├──┼──────┼───┼────┼───┼────┤
│ 11 │ 陳溢寶     │43-3  │77.04.02│己○○│82.07.12│
│    │            │      │        │      ├────┤
│    │            │      │        │      │82.07.28│
│    │            │      │        ├───┼────┤
│    │            │      │        │第二位│收件日期│
│    │            │      │        │受讓人├────┤
│    │            │      │        │      │登記日期│
│    │            │      │        ├───┼────┤
│    │            │      │        │丁○○│82.10.04│
│    │            │      │        │      ├────┤
│    │            │      │        │      │82.10.13│
│    │            │      │        ├───┼────┤
│    │            │      │        │第三位│收件日期│
│    │            │      │        │受讓人├────┤
│    │            │      │        │      │登記日期│
│    │            │      │        ├───┼────┤
│    │            │      │        │乙○○│84.12.08│
│    │            │      │        │      ├────┤
│    │            │      │        │      │84.12.11│
│    │            ├───┼────┼───┼────┤
│    │            │43-6  │77.04.02│己○○│82.07.12│
│    │            │      │        │      ├────┤
│    │            │      │        │      │82.07.28│
│    │            │      │        ├───┼────┤
│    │            │      │        │第二位│收件日期│
│    │            │      │        │受讓人├────┤
│    │            │      │        │      │登記日期│
│    │            │      │        ├───┼────┤
│    │            │      │        │丁○○│82.10.04│
│    │            │      │        │      ├────┤
│    │            │      │        │      │82.10.13│
│    │            │      │        ├───┼────┤
│    │            │      │        │第三位│收件日期│
│    │            │      │        │受讓人├────┤
│    │            │      │        │      │登記日期│
│    │            │      │        ├───┼────┤
│    │            │      │        │乙○○│84.12.08│
│    │            │      │        │      ├────┤
│    │            │      │        │      │84.12.11│
│    │            ├───┼────┼───┼────┤
│    │            │43-7  │77.04.02│己○○│82.07.12│
│    │            │      │        │      ├────┤
│    │            │      │        │      │82.07.28│
│    │            │      │        ├───┼────┤
│    │            │      │        │第二位│收件日期│
│    │            │      │        │受讓人├────┤
│    │            │      │        │      │登記日期│
│    │            │      │        ├───┼────┤
│    │            │      │        │丁○○│82.10.04│
│    │            │      │        │      ├────┤
│    │            │      │        │      │82.10.13│
│    │            │      │        ├───┼────┤
│    │            │      │        │第三位│收件日期│
│    │            │      │        │受讓人├────┤
│    │            │      │        │      │登記日期│
│    │            │      │        ├───┼────┤
│    │            │      │        │乙○○│84.10.18│
│    │            │      │        │      ├────┤
│    │            │      │        │      │84.10.19│
│    │            ├───┼────┼───┼────┤
│    │            │573-1 │77.04.02│己○○│82.07.12│
│    │            │      │        │      ├────┤
│    │            │      │        │      │82.07.28│
│    │            │      │        ├───┼────┤
│    │            │      │        │第二位│收件日期│
│    │            │      │        │受讓人├────┤
│    │            │      │        │      │登記日期│
│    │            │      │        ├───┼────┤
│    │            │      │        │乙○○│82.10.04│
│    │            │      │        │      ├────┤
│    │            │      │        │      │82.10.13│
└──┴──────┴───┴────┴───┴────┘
附表四、新竹縣芎林鄉○○○段各地號土地設定抵押權之送件與
        登記時間、義務人及權利人詳如下列表格：
┌─┬───┬──────┬───┬────┬─────┐
│編│地 號 │ 第一次貸   │金  額│送件時間│  權利人  │
│號│      │ 款義務人   │      │        │          │
│  │      ├──────┤      ├────┤          │
│  │      │ 第二次貸   │      │登記日期│          │
│  │      │ 款義務人   │      │        │          │
├─┼───┼──────┼───┼────┼─────┤
│  │      │ 乙○○     │100萬 │82.09.20│新竹縣芎林│
│  │      │            │      │        │鄉農會    │
│  │      │            │      ├────┤82.09.20至│
│  │      │            │      │82.09.23│112.09.19 │
│  │      │            │      │        │          │
│1 │ 14-9 ├──────┼───┼────┼─────┤
│  │      │ 乙○○     │240萬 │84.10.03│中國農民銀│
│  │      │            │      │        │行        │
│  │      │            │      ├────┤84.10.02至│
│  │      │            │      │        │114.10.01 │
│  │      │            │      │84.10.09│          │
├─┼───┼──────┼───┼────┼─────┤
│  │      │ 丁○○     │36萬  │82.09.20│新竹縣芎林│
│  │      │            │      │        │鄉農會    │
│  │      │            │      ├────┤82.09.20至│
│  │      │            │      │82.09.23│112.09.19 │
│2 │ 14-15├──────┼───┼────┼─────┤
│  │      │ 乙○○     │240萬 │85.01.31│新竹縣芎林│
│  │      │            │      │        │鄉農會    │
│  │      │            │      ├────┤85.01.29至│
│  │      │            │      │85.02.01│115.01.28 │
├─┼───┼──────┼───┼────┼─────┤
│  │      │ 乙○○     │100萬 │82.09.20│新竹縣芎林│
│  │      │            │      │        │鄉農會    │
│  │      │            │      ├────┤82.09.20至│
│  │      │            │      │82.09.23│112.09.19 │
│  │ 445-1├──────┼───┼────┼─────┤
│3 │      │ 乙○○     │240萬 │84.10.03│中國農民銀│
│  │      │            │      │        │行        │
│  │      │            │      ├────┤84.10.12至│
│  │      │            │      │84.10.09│114.10.01 │
├─┼───┼──────┼───┼────┼─────┤
│  │      │ 庚○○     │36萬  │82.09.22│林嘉純    │
│  │      │            │      ├────┤82.09.20至│
│  │      │            │      │82.09.23│82.12.20  │
│4 │ 462  ├──────┼───┼────┼─────┤
│  │      │ 李振邦     │180萬 │84.03.03│高雄中小企│
│  │      │            │      │        │銀        │
│  │      │            │      ├────┤84.02.25至│
│  │      │            │      │84.03.04│114.02.24 │
├─┼───┼──────┼───┼────┼─────┤
│  │      │ 丁○○     │250萬 │82.10.14│新竹縣芎林│
│  │      │            │      │        │鄉農會    │
│  │      │            │      ├────┤82.10.13至│
│  │      │            │      │82.10.18│112.10.12 │
│5 │ 456  ├──────┼───┼────┼─────┤
│  │      │ 乙○○     │240萬 │85.01.31│新竹縣芎林│
│  │      │            │      │        │鄉農會    │
│  │      │            │      ├────┤85.01.29至│
│  │      │            │      │85.02.01│115.01.28 │
├─┼───┼──────┼───┼────┼─────┤
│  │      │ 丁○○     │36萬  │82.09.20│新竹縣芎林│
│  │      │            │      │        │鄉農會    │
│  │      │            │      ├────┤82.09.20至│
│  │      │            │      │82.09.23│112.09.19 │
│6 │ 19-5 ├──────┼───┼────┼─────┤
│  │      │ 乙○○     │240萬 │85.01.31│新竹縣芎林│
│  │      │            │      │        │鄉農會    │
│  │      │            │      ├────┤85.01.29至│
│  │      │            │      │85.02.01│115.01.28 │
├─┼───┼──────┼───┼────┼─────┤
│  │      │ 丁○○     │250萬 │82.10.14│新竹縣芎林│
│  │      │            │      │        │鄉農會    │
│7 │ 5-3  │            │      ├────┤82.10.13至│
│  │      │            │      │82.10.18│112.10.12 │
│  │      ├──────┴───┴────┴─────┤
│  │      │ 無                                       │
├─┼───┼──────┬───┬────┬─────┤
│  │      │ 癸○○     │240萬 │83.11.21│臺灣土地銀│
│  │      │            │      │        │行        │
│8.│ 10-1 │            │      ├────┤83.11.19至│
│  │      │            │      │83.11.22│113.11.19 │
│  │      ├──────┴───┴────┴─────┤
│  │      │ 無                                       │
├─┼───┼──────┬───┬────┬─────┤
│  │      │ 癸○○     │240萬 │83.11.21│臺灣土地銀│
│  │      │            │      │        │行        │
│9.│ 10-2 │            │      ├────┤83.11.19至│
│  │      │            │      │83.11.22│113.11.19 │
│  │      ├──────┴───┴────┴─────┤
│  │      │ 無                                       │
├─┼───┼──────┬───┬────┬─────┤
│  │      │ 癸○○     │240萬 │83.11.21│臺灣土地銀│
│  │      │            │      │        │行        │
│  │      │            │      ├────┤83.11.19至│
│10│ 12-3 │            │      │83.11.22│113.11.19 │
│  │      ├──────┴───┴────┴─────┤
│  │      │ 無                                       │
├─┼───┼──────┬───┬────┬─────┤
│  │      │ 丙○○     │480萬 │85.01.22│臺灣土地銀│
│  │      │            │      │        │行        │
│11│ 18-1 │            │      ├────┤85.01.22至│
│  │      │            │      │85.01.23│135.01.21 │
│  │      ├──────┴───┴────┴─────┤
│  │      │ 無                                       │
├─┼───┼──────┬───┬────┬─────┤
│  │      │ 丙○○     │120萬 │84.01.23│臺灣土地銀│
│  │      │            │      │        │行        │
│12│ 447  │            │      ├────┤84.01.23至│
│  │      │            │      │84.01.24│114.01.23 │
│  │      ├──────┴───┴────┴─────┤
│  │      │ 無                                       │
├─┼───┼──────┬───┬────┬─────┤
│  │      │ 薛嘉峰     │50萬  │83.02.26│林嘉純    │
│13│ 459  │            │      ├────┤83.02.26至│
│  │      │            │      │83.02.28│83.05.25  │
├─┼───┼──────┼───┼────┼─────┤
│  │      │ 丙○○     │480萬 │85.01.22│臺灣土地銀│
│  │      │            │      │        │行        │
│14│ 460  │            │      ├────┤85.01.22至│
│  │      │            │      │85.01.23│135.01.21 │
│  │      ├──────┴───┴────┴─────┤
│  │      │ 無                                       │
├─┼───┼──────┬───┬────┬─────┤
│  │      │ 丙○○     │180萬 │84.11.27│中國農民銀│
│  │      │            │      │        │行        │
│15│ 19-8 │            │      ├────┤84.11.25至│
│  │      │            │      │84.11.28│114.11.24 │
│  │      ├──────┴───┴────┴─────┤
│  │      │ 無                                       │
├─┼───┼──────┬───┬────┬─────┤
│  │      │ 丙○○     │180萬 │84.11.27│中國農民銀│
│  │      │            │      │        │行        │
│16│ 19-9 │            │      ├────┤84.11.25至│
│  │      │            │      │84.11.28│114.11.24 │
│  │      ├──────┴───┴────┴─────┤
│  │      │ 無                                       │
├─┼───┼──────┬───┬────┬─────┤
│  │      │ 丙○○     │180萬 │84.11.27│中國農民銀│
│  │      │            │      │        │行        │
│17│ 19-10│            │      ├────┤84.11.25至│
│  │      │            │      │84.11.28│114.11.24 │
│  │      ├──────┴───┴────┴─────┤
│  │      │ 無                                       │
├─┼───┼──────┬───┬────┬─────┤
│  │      │ 丙○○     │180萬 │84.11.27│中國農民銀│
│  │      │            │      │        │行        │
│18│19-11 │            │      ├────┤84.11.25至│
│  │      │            │      │84.11.28│114.11.24 │
│  │      ├──────┴───┴────┴─────┤
│  │      │ 無                                       │
├─┼───┼──────┬───┬────┬─────┤
│  │      │ 丙○○     │180萬 │84.11.27│中國農民銀│
│  │      │            │      │        │行        │
│19│ 465  │            │      ├────┤84.11.25至│
│  │      │            │      │84.11.28│114.11.24 │
│  │      ├──────┴───┴────┴─────┤
│  │      │ 無                                       │
├─┼───┼──────┬───┬────┬─────┤
│  │      │ 丁○○     │250萬 │82.10.14│新竹縣芎林│
│  │      │（卷(一)第  │      │        │鄉農會    │
│  │      │179頁）     │      │179頁   │82.10.13至│
│  │      │            │      ├────┤112.10.12 │
│  │      │            │      │82.10.18│          │
│20│ 43-3 ├──────┼───┼────┼─────┤
│  │      │ 乙○○     │240萬 │85.01.31│新竹縣芎林│
│  │      │（卷(一)第  │      │        │鄉農會    │
│  │      │180頁）     │      ├────┤85.01.29至│
│  │      │            │      │85.02.01│115.01.28 │
├─┼───┼──────┼───┼────┼─────┤
│  │      │ 丁○○     │250萬 │82.10.14│新竹縣芎林│
│  │      │            │      │        │鄉農會    │
│  │      │            │      ├────┤82.10.13至│
│  │      │            │      │82.10.18│112.10.12 │
│21│ 43-6 ├──────┼───┼────┼─────┤
│  │      │ 乙○○     │240萬 │85.01.31│新竹縣芎林│
│  │      │            │      │        │鄉農會    │
│  │      │            │      ├────┤85.01.29至│
│  │      │            │      │85.02.01│115.01.28 │
├─┼───┼──────┼───┼────┼─────┤
│  │      │ 丁○○     │250萬 │82.10.14│新竹縣芎林│
│  │      │            │      │        │鄉農會    │
│  │      │            │      ├────┤82.10.13至│
│  │      │            │      │82.10.18│112.10.12 │
│22│ 43-7 ├──────┼───┼────┼─────┤
│  │      │ 乙○○     │240萬 │85.01.31│新竹縣芎林│
│  │      │            │      │        │鄉農會    │
│  │      │            │      ├────┤85.01.29至│
│  │      │            │      │85.02.01│115.01.28 │
├─┼───┼──────┼───┼────┼─────┤
│  │      │ 乙○○     │180萬 │82.01.14│新竹縣芎林│
│  │      │            │      │        │鄉農會    │
│23│ 573-1│            │      ├────┤82.10.13至│
│  │      │            │      │82.10.18│112.10.12 │
│  │      ├──────┴───┴────┴─────┤
│  │      │ 無                                       │
└─┴───┴─────────────────────┘


司法院資訊處製作；財團法人民間司法改革基金會備份。
